【裁判字號】    92,易,706
【裁判日期】    921003
【裁判案由】    竊盜
【裁判全文】
臺灣高雄地方法院刑事判決                          九十二年度易字第七六號
    公  訴  人  臺灣高雄地方法院檢察署檢察官
    被      告  丁○○
右列被告因竊盜案件，經檢察官提起公訴（九十二年度偵字第三六一六號），及移
併案審理（九十二年偵字第六五九二號、第六八○三號、第八四九○號、第九一四四
號），本院判決如左：
    主  文
丁○○連續結夥三人以上竊盜，處有期徒刑壹年。
    事  實
一、丁○○因經濟狀況不佳，又缺錢花用，竟單獨或分別與姓名年籍均不詳綽號「欽
    仔」之成年男子、李耀宗、詹登欽【詹登欽、李耀宗分別經本院民國（下同）九
    十二年度易字第一○三七號刑事判決判處有期徒刑七月、六月】等人，共同基於
    意圖為自己不法所有之概括犯意聯絡，先後為左列之竊盜行為：
（一）於九十二年二月九日十時許，騎乘其母林李冉尾所有車牌ＺＫＰ－一六七號（
      起訴書誤載為ＺＸＰ－一六七號）輕型機車與騎乘不詳車牌之機車而姓名年籍
      均不詳綽號「欽仔」之成年男子前往高雄縣大社鄉○○路八號雙泰加油站旁之
      名鹿機械工程股份有限公司設於高雄縣大社鄉○○段七四一之一號地號土地之
      材料放置場後，見四下無人之際，二人即下車，合力將該公司所有置於上開土
      地上之Ｈ型鋼一支【價值新臺幣（下同）一千七百元），搬至該車牌ＺＫＰ－
      一六七號輕型機車之踏板上，而竊得該Ｈ型鋼，惟旋遭該公司之倉管員寅○○
      發現並拍照存證，二人遂將該Ｈ型鋼搬移下車後逃離現場。
（二）於九十二年二月十日九時許，單獨一人至其前所任職位於高雄市左營區和群新
      村一八五號之「新麗聲傳播公司」，竊取置於該公司前為不詳人士所有之鋁梯
      一個（價值不詳，起訴書誤載為乙○○所有，且乙○○亦非丁○○之姐夫），
      得手後旋於同日十一時許，將上開竊得之鋁梯攜往位於高雄縣大社鄉○○路○
      段三一○號之灣興環保公司變賣時，因遭當時亦在現場之名鹿機械工程股份有
      限公司倉管員寅○○發現，而向警方通報，因而為警當場查獲。
（三）於九十二年三月二十二日八時三十七分許，騎乘前開車牌ＺＫＰ－一六七號輕
      型機車，單獨一人至位於高雄市○○區○○路一一六二號之西歐加油站，趁當
      時為其加油之該加油站員工辛○○不注意之際，竊取該加油站所有置於該加油
      站第三泵島收銀機上錢盤內之十元硬幣十八枚（共一百八十元），得手後將之
      置放於外套之右口袋，適為辛○○當場發現，而告知該加油站站長倪世煒報警
      前來處理，經警依竊盜之現行犯而當場逮捕。
（四）於九十二年三月二十五日十時三十分許，騎乘前開車牌ＺＫＰ－一六七號輕型
      機車，與分別騎乘車牌ＺＪＸ－三七二號及未懸掛車牌機車之李耀宗、詹登欽
      二人，共同基於意圖為自己不法所有之犯意聯絡，結夥三人至高雄縣大社鄉○○村○○路一○○之二號之來來山莊後門，共同徒手竊取丑○○所有置於該處
      之白鐵門一扇（價值約一萬元）及鋁門框二扇（共價值約一萬元），得手後正
      欲離去之際，即遭附近民眾發覺而通報警方，嗣經警據報前來，而將渠等三人
      依竊盜之現行犯當場加以逮捕。
（五）於九十二年四月十一日十時五十六分許及同年四月十五日十四時三十分許，均
      單獨一人前往位於高雄市○○區○○路五七九號二樓「台灣網」網咖內，趁當
  時在該網咖內上網之甲○○、庚○○不注意之際，分別徒手竊取甲○○所有摩
      托羅拉廠牌Ｖ３６８８Ｘ型式行動電話（序號：0000000000000
      00號，價值約二千元），及庚○○所有摩托羅拉廠牌Ｖ６０Ｉ型式行動電話
      （序號：000000000000000號，價值約二千元）各一支，得手
      後即各別於當日將之持往位於高雄縣大社鄉○○路二三六號由不知情之黃秀英
      所經營之「大展電話行」變賣，所得贓款各為一千二百元及二千元，並均將上
      開贓款花用殆盡，嗣於同年四月十七日九時許，其再度前往該網咖時，為警依
      據該網咖店內之錄影機所攝錄之畫面對其盤查、詢問後，始坦承有行竊上開手
      機，因而查知上情。
（六）於九十二年四月二十四日十二時許，單獨一人前往位於高雄市○○區○○路三
      五○號由壬○○所經營之「米奇網咖」，趁壬○○不注意之際，徒手竊取壬○○所有置於該網咖一樓櫃檯未上鎖之抽屜內現金五百餘元，得手後即行離去，
      嗣於同年月二十五日十四時四十分，丁○○再度前往前開「米奇網咖」時，即
      遭壬○○查覺而向警方通報，因而於同日十五時許，在「米奇網咖」前為警當
      場查獲。
二、案經高雄縣政府警察局仁武分局報告臺灣高雄地方法院檢察署檢察官偵查起訴及
    移送併辦。
    理  由
一、右揭犯罪事實，除（一）、（四）所示之事實外，其餘事實業據被告於警詢、偵
    查中及本院審理時已全然坦承不諱，且查：
（一）如事實（二）所示之事實，另有扣押筆錄、扣押物品目錄表、贓物認領保管單
      各一紙、照片一幀在卷可參。
（二）如事實（三）所示之事實，另據證人即加油站員工辛○○、倪世煒於警詢時證
      述被告確有於上開時、地竊取一百八十元等情綦詳，並有扣押筆錄、扣押物品
      目錄表、贓物認領保管收據各一紙、相片七幀附卷可參。
（三）如事實（五）所示之事實，另有證人甲○○、庚○○於警詢時證述確有分別於
      上開時、地失竊上開手機，及證人黃秀英於警詢證述確有分別於當日在其所經
      營之電話行收買該二支手機等情綦詳，並有扣押筆錄、扣押物品目錄表各一紙
      、贓物認領保管單、讓渡書各二紙、相片十四幀附卷可稽。
（四）如事實（六）所示之事實，另有證人即米奇網咖負責人壬○○於警詢及本院審
      理時證述被告確有於上開時、地在其所經營之網咖內竊取一樓櫃檯抽屜內之現
      金五百餘元等情綦詳。
      從而，被告此部分自白顯與事實相符，此部分犯行堪以認定。
二、至被告雖坦承有於事實（一）、（四）所示之時、地與姓名年籍均不詳綽號「欽
    仔」之成年男子拿取該Ｈ型鋼，及當時與李耀宗、詹登欽二人在一起之事實，惟
    矢口否認有何竊盜之行為，並就事實（一）部分辯稱：Ｈ型鋼伊以為是沒有人要
    的，伊才拿云云；另就事實（四）部分辯稱：伊剛好經過那邊，看到他們在那邊
    搬東西，伊沒有幫忙搬，伊跟他們聊天，沒有幫忙把風，伊事先不知道他們在偷
    東西云云。惟查：
（一）就事實（一）部分：
  １、上開被告坦承之事實，核與證人即名鹿機械工程股份有限公司倉管員寅○○於
      警詢及本院審理時所指述之情節大致相符，並有被告及不詳姓名之男子合力搬
      移該Ｈ型鋼至該機車踏板上之相片二幀在卷可稽，應堪認屬真實。
  ２、被告雖辯稱伊以為是沒有人要的云云，然當時被告拿取該Ｈ型鋼之地點係在名
      鹿機械工程股份有限公司所承租之土地內乙事，已據證人寅○○到院證述屬實
      （刑事卷第一五頁），被告對此亦不爭執，顯然客觀上該Ｈ型鋼已難認為係無
      主物，且上開被告所稱撿拾之Ｈ型鋼，依被告於本院審理時所自承當時其與綽
      號欽仔之成年男子係要將之變賣後，再與欽仔之男子一起買飯吃等情以觀（刑
      事卷第一五頁），足見該Ｈ型鋼應具一定之價值，實難認係他人拋棄之廢棄物
      。再依被告於翌日即九十二年二月十日其所坦承行竊鋁梯之犯行以觀，衡其竊
      取之手法，亦與被告所涉此部分之手法相似，皆係趁人不備而拿取他人之財物
      ，足見上開所為亦確係竊取行為無誤。
（二）就事實（二）部分：
  １、上開為丑○○所有之白鐵門一扇及鋁門框二扇確係於上開時、地失竊之事實，
      業據證人丑○○於警詢及本院審理時指述屬實，復有扣押筆錄、贓物認領保管
      單各一紙、相片八幀影本在卷可稽，自堪信為真實。
  ２、雖被告以前詞置辯，惟此已與其於偵查中及本院審理初訊時所供：「是我們三
      人各騎一輛機車經過該處，臨時起意偷的，我們三人一起把鋁門窗搬上詹登欽
      的機車上，鐵門則搬上李耀宗的機車（九十二年度偵字第六八○三號偵查卷第
      十九頁）」、「我是在路邊遇到他們，我不知道他們要搬東西，我就跟進去，
      他們叫我幫他搬。我沒有攜帶工具。我是騎乘機車ＺＸＰ一六七號。我是幫李
      耀宗搬鐵門上車，鋁門窗我沒有搬。我去時，他們已經在搬了（刑事卷第四一
      頁）」等語有所不符，衡以被告上開所供係分別在偵查中及本院審理時所為，
      且不論係檢察官或本院當庭所詢問的問題皆係如此清楚而明確，被告應無誤認
      之可能，則其於本件即將言詞辯論終結前始為上開辯稱是否足採，已非無疑。
  ３、且當時被告何以會出現於上開白鐵門及鋁門框失竊之地點，被告雖以上開所稱
      為解釋之依據，惟被告之住所係在高雄縣美濃鎮、居所係在高雄市○○區○○
      路六○一巷二○號十樓，已據被告於審理時陳明在卷，顯然皆不在高雄縣大社
      鄉內，何以被告會剛好經過該處？又因何原因前往該處？再若當時另案被告李
      耀宗、詹登欽如被告所稱係在搬東西，則被告又如何與二人聊天？又為何被告
      要於當時與二人聊天？顯然被告所辯均與常情有所不符，實不足採。
  ４、是被告當時既與另案被告李耀宗、詹登欽合力將上開白鐵門及鋁門框搬移至機
      車上，同前（一）２所述，客觀上上開物品已難認係無主物或廢棄物，再佐以
      其前已因上開多次竊盜犯行為警查獲，應已知上開行為不可再為，惟卻明知不
      可為而為，足見其確有竊盜之故意無誤。
      綜上所述，被告自白事實（二）、（三）、（五）、（六）所示竊盜之犯行，
      因與事實相符，自堪可採，至其所否認事實（一）、（四）所示之竊盜犯行，
      顯係事後卸責詞，委不足採，本件事證明確，被告犯行洵堪認定。
三、核被告丁○○所為，就事實（一）、（二）、（三）、（五）、（六）所示部分
    ，係犯刑法第三百二十條第一項之普通竊盜罪。其與該姓名年籍均不詳綽號「欽
    仔」之成年男子間就上開事實（一）所示之竊盜犯行有犯意之聯絡與行為之分擔
    ，為共同正犯。又被告丁○○就事實（四）所示部分，係犯刑法第三百二十一條
    第一項第四款之結夥三人竊盜罪，其就此部分加重竊盜犯行與另案被告李耀宗、
    詹登欽間亦有犯意之聯絡與行為之分擔，俱為共同正犯。再其先後七次竊盜犯行
    【事實（六）之竊盜行為有二次】，時間緊接，並均犯構成要件相同之罪，僅有
    加重條件有無之差異，顯係出於概括之犯意為之，為連續犯，應依刑法第五十六
    條連續犯規定論以情節較重之結夥三人竊盜罪，並加重其刑。公訴人雖未就事實
    （三）、（四）、（五）、（六）之竊盜或加重竊盜犯行提起公訴，然檢察官就
    犯罪事實一部起訴者，其效力及於全部，本件被告此部分竊盜之犯罪事實，與前
    揭已起訴並論罪科刑之竊盜罪部分，有連續犯裁判上一罪之關係，為起訴效力所
    及，本院自應併予審判，附此敘明。爰審酌被告正值壯年，不思循正當途徑獲取
    財富，竟以上開方式行竊，對社會危害非輕，且於事實（一）、（二）所示之犯
    行為警查獲後，於本院審理期間，復再為（三）、（四）、（五）、（六）所示
    之竊盜犯行，足見其毫無警惕之心，理應重懲，惟考量其於犯後已坦承部分犯行
    ，並表悔意，而事實（一）所示之Ｈ型鋼於竊取後遭人發覺已馬上歸還，事實（
    二）、（四）、（五）所竊取之財物，除事實（二）之鋁梯為公訴人所稱之被害
    人乙○○所領回外，其餘已經被害人丑○○、甲○○、庚○○等人領回，分別有
    贓物認領保管單三紙在卷可稽，所生危害尚非過鉅，並其智識程度、犯罪目的等
    一切情狀，量處如主文所示之刑，以示懲儆。
四、至移送併辦部分，公訴人另認被告連續於（一）九十二年三月十九日十時三十分
    許，在高雄縣大社鄉○○村○○路四○一巷一一○號癸○○之住處前，竊取癸○○所有之白鐵製欄杆二片【九十二年度偵字第七五五五號】（二）九十二年四月
    二十五日十四時二十五分許，在高雄市○○區○○路二三○號前，竊取子○○所
    有車牌ＺＹＭ－九五八號機車【九十二年度偵字第九一四四號】（三）九十二年
    六月三日十時三十四分許，在高雄市○○區○○路二六四號由陳姿伶所經營之光
    崨電訊行，竊取陳姿伶所有之ＯＫＷＡＰ廠牌一六三型式之行動電話一支【九十
    二年度偵字第一一九一○號】，因認被告上開所為亦涉犯刑法第三百二十條第一
    項普通竊盜罪嫌，而與前揭論罪科刑部分有連續犯裁判上一罪之關係而予以移送
    併辦審理，經查：
（一）按犯罪事實，應依證據認定之，無證據不得推定其犯罪事實，刑事訴訟法第一
      百五十四條定有明文；又不能證明被告犯罪者，應諭知無罪之判決，同法第三
      百零一條第一項亦定有明文。又刑事訴訟法所謂認定事實之證據，係指足以認
      定被告確有犯罪行為之積極證據而言，該項證據自須適合於被告犯罪事實之認
      定，始得採為論罪資料（最高法院二十九年上字第三一０五號判例）；事實之
      認定應憑證據，如未發現相當證據，或證據不足以證明，自不能以推測或擬制
      之方法，以為裁判之基礎（最高法院四十年台上字第八六號判例）。
（二）訊據被告除對於前開移送併辦意旨（三）所示拿取手機之事實並不否認外，對
      於移送併辦意旨（一）、（二）所指述之情節均已否認有何竊盜犯行，並就移
      送意旨（一）辯稱：係伊撿的，伊載上車時，警察剛好看到，伊沒有去偷他們
      的鐵門等語。
（三）經本院傳訊移送併辦意旨（一）所示之證人即被害人癸○○及移送併辦意旨（
      二）所示被害人子○○到院陳明遭竊之情況時，證人癸○○（刑事卷第四四頁
      ）及子○○（刑事卷第六三頁）均已證稱並不知係何人為上開竊盜行為明確在
      卷，是被告當時是否確有為上開竊盜犯行，就被害人部分而言，尚乏證據可資
      證明。雖證人即於當日十四時十分許有目擊被告於移送併辦意旨（二）所示之
      機車失竊現場出現之戊○○於警詢時證述上情在卷，另證人即有目擊被告於九
      十二年四月二十五日十五時許，在高雄市○○區○○路三五○號之「米奇網咖
      」前正欲騎乘前開機車離開之壬○○於警詢及本院審理時（本院刑事卷第六二
      頁）亦證述上情在卷，且本院亦認上開二位證人與被告並不認識，又無仇恨，
      衡情應無誣指被告之可能，所證均堪採信，惟仍無法據以認定被告確有竊盜之
      犯行，蓋上開證人並未目擊被告確有行竊之行為，僅係目擊被告於機車失竊當
      時有在現場，而於事隔五十分鐘後被告正欲騎乘該機車離去而已，雖有可能該
      機車為被告所竊，惟亦可能該機車非被告所竊，而係他人所竊，僅係借用於被
      告，然既有本院上開所述之不確定狀態發生之可能，揆諸前揭說明，尚無法逕
      認被告有為上開竊盜犯行，自不待言。
（四）另就移送併辦意旨（三）所示之事實，雖併辦意旨係認被告此部分係涉犯刑法
      第三百二十條第一項之普通竊盜罪嫌，惟經傳訊證人即當時光崨電訊行之員工
      己○○到院說明當時之情況時，證人己○○係證稱：「．．．，他（即被告）
      隔我一段距離，我說他可以買空機，他就看手機，說要考慮看看，他考慮很久
      ，我覺得他怪怪的，我就盯著他看，他就突然拿我們的手機衝出去，我就衝出
      去大喊搶劫，在路人協助之下抓到他」等語明確在卷（刑事卷第一百三十一頁
      ），被告對此亦不否認（刑事卷第一百三十二頁），是審之被告當時拿取該手
      機之情狀，顯然被告當時係乘人不備而為，非乘人不知而為，故其所為應屬刑
      法第三百二十五條之搶奪罪嫌，非併辦意旨所指稱之竊盜罪嫌而與前揭論罪科
      刑之竊盜罪有連續犯之裁判上一罪之關係。
      從而，公訴人移送併案審理之部分即與本案論罪科刑之部分無連續犯之裁判上
      一罪關係，應退回由檢察官另行偵辦，附此敘明。
據上論斷，應依刑事訴訟法第二百九十九條第一項前段，刑法第二十八條、第五十六
條、第三百二十一條第一項第四款，判決如主文。
本案經檢察官丙○○到庭執行職務。
中      華      民      國      九十二      年      十      月    三    日
                                  臺灣高雄地方法院刑事第十庭
                                      審判長法  官  孫啟強
                                            法  官  楊智守
                                            法  官  楊宗翰
右正本證明與原本無異。
如不服本判決，應於判決送達後十日內，向本院提出上訴狀。
                                            書記官  陳怡真
中      華      民      國      九十二      年      十      月    七    日
附錄本案論罪科刑法條：
中華民國刑法第三百二十一條
犯竊盜罪而有左列情形之一者，處六月以上、五年以下有期徒刑：
四  結夥三人以上而犯之者。


司法院資訊處製作；財團法人民間司法改革基金會備份。
